---
title: "İstatistik kullanarak, pi'nin değerini hesaplamak"
output: html_notebook
---
Bu çalışmada, H. Sait Ölmez'in Data İstanbul meetup etkinliğinde gerçekleştirmiş olduğu "İstatistik: Daha kolay bir yolu var mı?" sunumundan yararlanılmıştır. etkinliğin orjinal kodlarına 
 [şu adresten](https://github.com/solmez/dataistanbul)
ulaşılabilirsiniz.


[$\leftarrow$ Ka|Ve](https://uzay00.github.io/kahve/)
---

* Yazar: 
     * Dr. Uzay Çetin
* Amaç: 
     * istatistik kullanarak, pi'nin değerini hesaplamak
* Yöntem: 
     * hem x, hem de y-ekseni için [0,1] aralığında 
     noktalar üretiliyor. 
     * Üretilen noktalardan, 
     orijine olan mesafesi 1'den küçük olanlar, 
     $\pi / 4$'lük alan içinde kalır.
     * Noktaların içerde kalma yüzdesi $\pi / 4$'tür.

```{r}
piHesabi <- function(N) { 
  # N adet nokta üretelim
  x <- runif(N,0,1) # Her noktanın x bileşeni
  y <- runif(N,0,1) # Her noktanın y bileşeni
  
  # orijine olan mesafeleri hesaplayalım
  mesafe <- sqrt(x^2 + y^2) 
  
  # mesafe, r=1'den küçükse, nokta pi/4'lük alan içinde kalır
  icerde <- mesafe<1.0
  
  # FALSE ve TRUE değerleri, 1 ve 2 indekslerine dönüştürelim
  indeks <- icerde + 1
  
  # dışarıda kalanlar kırmızı, icerde kalanlar yeşil renk olsun
  renk <- c('red', 'green')
  renkler <- renk[indeks]
  
  # Çizim
  plot(x,y, col=renkler, main=paste("N =",N), 
       xlab="x", ylab="y", pch=20, 
       xlim=range(-1,1), ylim=range(-1,1))
  
  # yatay ve düşey ekseni çizelim
  abline(v=0);abline(h=0)
  
  return(4*sum(icerde)/N) # pi/4'lük alan içinde kalan nokta sayısı
}
```
Çizimi gerçekleştirelim
```{r}
set.seed(7) #Tekrar aynı sayıları üretmeye yarar.

# 4 resmi yan yana çizelim.
par(mfrow = c(2, 2))
cat("N=100 ken pi =", piHesabi(100))
cat("N=1000 ken pi =", piHesabi(1000))
cat("N=10000 ken pi =", piHesabi(10000))
cat("N=100000 ken pi =", piHesabi(100000))
```
Dikkat ederseniz, $N$ artıkça $\pi$ sayısına daha çok yaklaşıyoruz.



[$\leftarrow$ Ka|Ve](https://uzay00.github.io/kahve/)

